臺灣臺南地方法院刑事判決
109年度交訴字第123號
公  訴  人  臺灣臺南地方檢察署檢察官
被      告  鄭龍修



上列被告因公共危險案件，經檢察官提起公訴（109年度撤緩偵
字第162號），本院判決如下：
    主    文
鄭龍修犯駕駛動力交通工具發生交通事故，致人傷害而逃逸罪，
處有期徒刑陸月，如易科罰金，以新臺幣壹仟元折算壹日。
    理由要旨
本院認為被告在離去現場前，已有懷疑到他可能與被害人擦撞，
但仍然心存僥倖離開現場，顯然抱持著就算擦撞被害人導致他受
傷也無所謂的心態。因此認為被告有肇事逃逸的不確定故意，而
構成犯罪。
    事    實
一、事件起因：
　　鄭龍修於民國108年3月30日21時1分左右，北向騎乘機車行
    駛在台南市新化區正新路右轉進入忠孝路的過程中，機車後
    照鏡不慎刮到行人林永宸的左手臂，機車車輪又輾過林永宸
    的左腳，使林永宸因而受傷。
二、犯罪行為：
　　鄭龍修在擦撞事件發生後，雖然懷疑機車曾經接觸到行人，
    可能造成他人受傷結果，但仍抱持著接觸到（Ａ到）行人害
    他受傷也無所謂的心態，沒有下車查看詢問，繼續騎車離開
    現場。
    理    由
一、被告的辯解：
    1.我當時雖然有懷疑，但覺得我有閃過那位阿伯，坐我後座
      的朋友也說沒有Ａ到，我當下也沒有想太多，於是騎車離
      開。
    2.我否認犯罪。

二、基礎事實：
    以下的事實，是被告認同的過程，且有下述證據可以證明，
    本院將以這些事實為基礎，說明被告是否成立犯罪：
　1.被告上述時間、地點所騎乘的機車曾經Ａ到被害人林永宸，
    並使林永宸受傷（證據：被告在法院的陳述、被害人在警局
    及地檢署的證詞、衛生福利部臺南醫院新化分院診斷證明書
    ）。
  2.被告並未停留現場，騎車回到家後又更換機車回到現場查看
    （證據：被告在警局、地檢署及法院的陳述）。
  3.被告與被害人已經和解並且賠償（證據：和解書）。
　　
三、被告心中存在懷疑：
　  被告在法院承認，他第一次離開現場時，心中存在可能Ａ到
    阿伯（被害人）的懷疑（本院卷59頁）。而被告第一次離開
    現場之後，又再度更換機車回到現場查看的事實，進一步證
    實了他的懷疑。
　　
四、所謂的不確定故意：
  1.除非法律有明文規定要處罰過失犯罪，否則刑事法律原則上
    只處罰故意犯罪的行為。刑法第13條第2項「行為人對於構
    成犯罪之事實，預見其發生而其發生並不違背其本意者，以
    故意論」的規定，就是學說上所稱的不確定故意或間接故意
    。意思是某個人雖然不是確定故意的那種：清楚知道行為後
    的可能結果，並且確切地打算發生那個結果的情形（明知並
    有意使其發生，又稱為直接故意）。但對於自己行為可能發
    生的結果，是知道的，而且也不反對、不在意發生犯罪結果
    的情形，法律給予跟直接故意一樣的效果（以故意論），我
    們稱為不確定故意。例如心裡知道對著人家頭部開槍可能造
    成對方死亡，仍然近距離射擊他人頭部的情形，我們認為是
    「確定故意」或「直接故意」。如果持槍的人沒有瞄準人家
    的身體，只是遠遠對著50公尺外的群眾隨興開了一槍洩憤，
    他知道子彈射擊出去後未必會打到人，但他還是開了槍，心
    想有沒有打到人都沒有關係，這種情形我們就認為是「不確
    定故意」或「間接故意」。因為是「以故意論」，所以心裡
    存著不確定故意而做出犯罪行為，也是刑法所規定要加以處
    罰的一種形態。
  2.被告有肇事逃逸的不確定故意：
　　被告在心中存在可能Ａ到阿伯的懷疑時，仍然選擇離開現場
    ，他顯然是抱著就算Ａ到阿伯害他受傷也無所謂的心態。此
    種即使Ａ到他人害他受傷也不在乎的想法，就是本院在前面
    說明的另一種要加以處罰的「心裡存著不確定故意而犯罪」
    的形態。
  3.結論：基於以上的說明，本院認為被告確實構成犯罪，應該
    依照法律的規定來加以處罰。
　　　
五、論罪（法律的判斷）
  1.肇事逃逸罪的立法目的：
　　刑法第185條之4（第1項）肇事逃逸罪的立法目的，是「為
    維護交通安全，加強救護，減少被害人之死傷，促使駕駛人
    於肇事後，能對被害人即時救護，特增設本條，關於肇事致
    人死傷而逃逸之處罰規定」因此，如果車禍發生後，肇事者
    沒有盡到一般的救護義務（例如通報並等候救護人員到場、
    或經過受傷的對方自行評估不必通知救護人員並同意駕駛人
    離開）而擅自離開車禍現場，會使受傷的對方獲得妥善醫治
    的可能性下降，提高受傷的對方傷勢病情加重或死亡的風險
    。
  2.被告成立的罪名：
　　根據以上的說明，被告既然在救護人員到場或被害人的同意
    前離開現場，顯然降低被害人傷勢獲得妥善照顧的可能性，
    提高了傷勢加重的風險，他的行為，本院認為已經構成現行
    刑法第185條之4第1項前段的駕駛動力交通工具發生交通事
    故，致人傷害而逃逸（以下簡稱肇事致人傷害逃逸罪，此罪
    在被告犯罪後修法減輕處罰，應該依照刑法第2條第1項但書
    的規定，適用比較有利於被告的新法）。

六、量刑：
　1.被告在本案發生時才19歲，過往沒有被法院判處刑罰的紀錄
    。
　2.被告雖然始終主張自己沒有犯罪，但他已誠實說明「心中存
    著懷疑」而離開現場，且事件發生之後，迅速和被害人達成
    和解，本院認為他並非不知反省，而是對於法律的認知錯誤
    ，而選擇否認犯罪。因此，本院考量以上情節、被害人的傷
    勢不重，以及被告的生活情況等因素之後，決定量處最輕的
    有期徒刑6月（可以用新臺幣1,000元折抵入獄1日）。
　　
七、補充說明：
　1.現行刑法第185條之4第2項規定「犯前項之罪，駕駛人於發
    生交通事故致人死傷係無過失者，減輕或免除其刑。」，因
    此法院審理此類案件時，必須判斷被告就車禍的發生是否有
    過失，以確認能否依據這個規定減輕或免除刑罰。
　2.從監視器錄影檔截錄照片可知，被告右轉進入忠孝路時雖然
    是綠燈，但被害人當時也是綠燈橫越馬路，而且走在斑馬線
    上（警卷27頁）。根據道路交通安全規則第103條第2項的規
    定，被告「應暫停讓行人先行通過」，被告仍然在右轉過程
    中Ａ到被害人，顯然沒有依規定暫時停車禮讓行人，而有過
    失。
　3.因此，本院認為被告不能依據現行刑法第185條之4第2項的
    規定再次減輕或免除刑罰。

依照以上的說明，本院決定依據刑事訴訟法第299條第1項前段的
規定，判處被告主文欄所記載的刑罰。

本案經檢察官林怡君提起公訴、檢察官吳梓榕到庭執行職務。

中　　華　　民　　國　 110　　年　　9 　　月　　 7　　日
                  刑事第十一庭  審判長法  官  劉怡孜
                                      法  官  潘明彥
                                      法  官  陳欽賢
以上正本證明與原本無異。                                
如不服本判決應於收受本判後20日內向本院提出上訴書狀，並應
敘述具體理由。其未敘述上訴理由者，應於上訴期間屆滿後20日
內向本院補提理由書狀（均須按他造當事人之人數附繕本）「切
勿逕送上級法院」。
                                      書記官　劉庭君
中　　華　　民　　國　 110　　年　　9 　　月　　 7　　日
附錄本案論罪科刑法條全文：
現行刑法第185條之4第1項
駕駛動力交通工具發生交通事故，致人傷害而逃逸者，處六月以
上五年以下有期徒刑；致人於死或重傷而逃逸者，處一年以上七
年以下有期徒刑。